臺灣高等法院臺中分院刑事判決　　　　　　 民國九十一年度上訴字第六一八號
　　　上　訴　人
　　　即　被　告　丁○○
　　　指定辯護人　本院公設辯護人　丙○○
右上訴人因準強盜案件，不服臺灣臺中地方法院中華民國九十一年三月十八日第一審
判決（民國九十年度訴字第二八八三號，起訴案號：臺灣臺中地方法院檢察署民國九
十年度偵字第一九三二七號），提起上訴，本院判決如左：
    主 　 文
上訴駁回。
　　事　  實
一、丁○○前曾於民國（下同）八十五、八十七、八十八年間，因犯竊盜罪，經原審
    及臺灣南投地方法院分別以八十五年易字第五一八六號、八十七年度中簡字第二
    七五三號、八十八年度易字第四五八號判處有期徒刑十月（緩刑三年）、罰金五
    千元、拘役五十日確定（均不構成累犯）；詎其復於九十年十月二十三日上午十
    一時許，騎乘其所有車牌號碼ＩＮＲ－七七一號機車行經臺中市○○○街三三八
    號第三市場附近，停放其機車於該處時，適見乙○○所有車牌號碼ＪＯＫ－四八
    一號機車停放於約十公尺遠處，置物箱未鎖緊，丁○○見有機可趁，竟意圖為自
    己不法之所有，徒手開啟乙○○機車置物箱，竊取置物箱內乙○○所有皮包乙個
    〔內有ＳＡＧＥＮ牌ＭＣ九三○型行動電話乙支（含其中之門號0000000
    000號ＳＩＭ晶片卡一張）、現金新臺幣三千七百元，業已發還乙○○〕，得
    手後正欲離去之際，適為在附近等待友人之乙○○發覺，乙○○即加以追趕約五
    至十公尺後抱住丁○○，丁○○為防護贓物，竟持其原攜於手上之安全帽揮向乙
    ○○約二、三次，而對乙○○當場施以強暴，幸乙○○閃避得宜始未受傷，後經
    乙○○高喊，丁○○見無法脫逃始向乙○○下跪求情，並為嗣後據報趕到之員警
    李育欣逮捕。
二、案經乙○○訴由臺中市警察局第三分局報請臺灣臺中地方法院檢察署檢察官偵查
    起訴。
　　理　  由
一、訊據上訴人即被告（下稱被告）丁○○矢口否認有何公訴人所指之準強盜犯行，
    辯稱：伊於案發當時騎乘機車停於臺中市○○○街三三八號第三市場，擬為女兒
    購買衣物，乃將機車停放於販售衣物攤販附近，因考慮停留時間不長，故未將機
    車鑰匙拔離而持安全帽離去，嗣後欲至他處選購衣物，乃擬將安全帽放於機車置
    物箱後再離去，然當伊打開置物箱時，告訴人乙○○即將伊抱住，並質問伊為何
    偷其財物，伊始知開錯別人之機車置物箱，伊當時係將乙○○之機車誤為自己所
    有之機車，實無竊盜之故意；且當時第三市場圍觀的人有三、四十個人，伊沒有
    用安全帽打乙○○，絕無公訴人所指之準強盜行為云云。惟查：（一）被告雖一
    再辯稱伊並未如公訴人所指之以自備之鑰匙開啟乙○○機車置物箱，且請求傳訊
    案發當時到場處理之員警李育欣以證明案發當時被告之機車鑰匙尚在被告之機車
    上並未拔離，且案發後並未從被告身上搜到任何可以開啟乙○○機車置物箱之鑰
    匙乙事，警員李育欣於原審調查時亦到庭證稱：「當時我接獲報案到達現場時，
    被告之機車鑰匙仍掛在其機車上未拔離」等語，然其亦證稱：當時我在處理時有
    翻告訴人（即乙○○）的置物箱，她的置物箱沒有上鎖，輕易就可以打開等語。
    而告訴人於原審調查時亦自承伊不太確定案發當時伊之機車置物箱有無鎖緊。是
    此僅得證明被告並非以自備之鑰匙打開乙○○之機車置物箱，而係徒手打開乙○
    ○之機車置物箱，上開李育欣所證尚不足為有利於被告之證明。（二）被告雖辯
    稱伊係將乙○○之機車誤為自己之機車而錯開告訴人機車置物箱云云，然被告於
    原審自承自己之機車係白色外殼，黑色座椅（見原審九十一年三月五日審理筆錄
    ），此與告訴人所有之機車係深色外殼，並非白色外殼，迥然不同，此有告訴人
    所有之機車照片附於偵查卷可稽（參見偵查卷宗第十六頁）。且被告於原審調查
    時自承當時伊之機車停放距離告訴人之機車約五公尺遠，復一再強調伊當時自己
    所有之機車鑰匙尚未拔離，被告之機車鑰匙既未拔離，隨時有遭他人竊取之危險
    理應格外小心留意，又豈會於短短時間內對停放於五公尺外且車殼顏色明顯不同
    之機車產生誤認，被告所辯不僅自相矛盾，更與常情不符，洵無足採。（三）況
    且本件被告於警訊及偵查中初訊時已明白坦承自己有竊取告訴人皮包之事實，僅
    矢口否認有持安全帽欲毆打告訴人，核與告訴人於警訊及原審調查時所指稱：被
    告偷竊時故意用大衣遮掩，偷得皮包後放在衣服內，經伊發現後追趕約五至十公
    尺之情節相符，兩相比對之下，被告先前於警訊及偵查中初訊時之自白，當較為
    可採，其嗣後翻異前詞，顯係畏罪卸責之詞。（四）告訴人於原審審理時明確指
    稱：她（指被告）高舉安全帽想要打我，共揮打約二、三次，我急忙閃躲才沒有
    被打到，後抓住她的衣服露出她的內衣，路人幫我圍捕，她才向我下跪求情等語
    （參見原審九十年十二月三十一日調查筆錄）。參以告訴人與被告素無仇隙，且
    遭竊之物品均已尋獲，實無捏造被告施暴之情節以入被告重罪之理。而被告於警
    、偵訊時均自承當時自己手上係持安全帽，且於原審審理時辯稱伊當時只有跟告
    訴人拉扯，沒有打告訴人等語，衡諸當時情況，被告當係有持安全帽揮向告訴人
    之事實無誤，被告空言辯稱當時圍觀之路人有三、四十個人，不可能打被害人云
    云，並不足採。另被告於原審請求傳訊當時在場之攤販出庭作證，但迄未查報證
    人年籍資料供原審傳訊，且告訴人及證人李育欣均到庭證稱當時應無其他人目睹
    被告施暴之過程，本院亦無從加以調查。此外，復有贓物認領保管單、現場圖各
    一紙及現場照片二幀附卷可稽，本件事證明確，被告犯行堪以認定，應予依法論
    科。
二、按刑法第三百二十九條所謂當場，固不以實施竊盜搶奪者尚未離去現場為限，即
    已離盜所而尚在他人跟蹤追躡中者，仍不失為當場（最高法院二十八年上字第一
    九八四號判例參照）；又刑法第三百二十九條準強盜罪之所謂施強暴或脅迫，只
   須有此行為即為已足，不以至使人不能抗拒為必要（最高法院七十四年臺上字第
    三二二五號判決參照）。查被告於右揭時、地竊取告訴人之財物得手後，為告訴
    人發覺追趕約五至十公尺，被告為防護贓物而持安全帽揮打告訴人而對乙○○當
    場施以強暴，核其所為，係犯刑法第三百二十九條之準強盜罪。又被告行為後，
    刑法第三百二十八條業已於九十一年一月三十日修正公布，並自同年二月一日生
    效，是被告犯罪後法律已有變更，該法條修正後之法定刑更改為五年以上有期徒
    刑，而修正前之法定刑為三年以上十年以下有期徒刑，比較新舊法之結果，以舊
    法有利於被告，依刑法第二條第一項但書之規定，應適用最有利於被告之舊法論
    處（即行為時之刑法第三百二十九條、第三百二十八條第一項）。原審依刑法第
    二條第一項但書、第三百二十九條、修正前第三百二十八條第一項之規定，審酌
    被告曾於八十五、八十七、八十八年間，因犯三次竊盜罪，經原審及臺灣南投地
    方法院分別以八十五年易字第五一八六號、八十七年度中簡字第二七五三號、八
    十八年度易字第四五八號判處有期徒刑十月（緩刑三年）、罰金五千元、拘役五
    十日確定等多次竊盜之素行，經法院從輕量處後仍不知悔改，犯罪所得非鉅，經
    被害人發覺後仍不知及時醒悟，反而對被害人施以強暴手段，犯後猶翻異前詞，
    飾詞圖辯，態度不佳，及其犯罪之動機、目的等一切情狀，量處有期徒刑三年六
    月。其認事用法及量刑，均無不當，被告上訴意旨否認犯罪，指摘原判決不當，
    為無理由，應予駁回。
三、據上論斷，應依刑事訴訟法第三百六十八條，判決如主文。
本案經檢察官甲○○到庭執行職務。
中      華      民      國　    九十一   年    　 六      月     十一   日
                                    臺灣高等法院臺中分院刑事第九庭
                                       　 審判長法　官  陳　筱　珮
                                             　 法　官  康　應　龍
                                              　法　官　吳　重　政
右正本證明與原本無異。
如不服本判決應於收受送達後十日內向本院提出上訴書狀，其未敘述上訴之理由者並
得於提起上訴後十日內向本院補提理由書（均須按他造當事人之人數附繕本）。
                                                書記官　林  育　德
中      華      民      國　    九十一   年   　 六      月     十二   日
附錄：
刑法第三百二十九條：
竊盜或搶奪，因防護贓物、脫免逮捕或湮滅罪證，而當場施以強暴、脅迫者、以強盜
論。
                                                                        Ｉ
